臺灣屏東地方法院刑事判決
111年度交訴字第10號
公  訴  人  臺灣屏東地方檢察署檢察官
被      告  陳貞如


上列被告因公共危險等案件，經檢察官提起公訴（110年度調偵
字第844號），被告於本院準備程序進行時為有罪之陳述，經告
以簡式審判程序之旨，並聽取檢察官及被告之意見後，經本院合
議庭裁定由受命法官獨任改行簡式審判程序並判決如下：
    主  文
陳貞如犯發生交通事故致人傷害逃逸罪，累犯，處有期徒刑柒月
。又犯無駕駛執照過失致人傷害罪，處有期徒刑參月，如易科罰
金，以新臺幣壹仟元折算壹日。
    事實及理由
一、被告陳貞如所犯均為非死刑、無期徒刑、最輕本刑為3年以
    上有期徒刑之罪，亦非高等法院管轄第一審案件者，且於訊
    問程序進行中，被告先就被訴事實為有罪之陳述，經告知被
    告簡式審判程序之旨，並聽取檢察官、被告之意見後，本院
    依刑事訴訟法第273條之1規定，裁定進行簡式審判程序，是
    本件之證據調查，依刑事訴訟法第273條之2及第159條第2項
    規定，不適用傳聞法則有關限制證據能力及證據調查之規定
    。
二、本件事實、證據，除事實部分補充起訴書犯罪事實欄第1行
    ：陳貞如於民國109年12月26日凌晨0時許，「無駕駛執照」
    駕駛，同欄第13行：「、」等傷害之頓號為誤載應予刪除；
    證據部分補充：被告於本院審理中之自白（見院卷第89、10
    0-101頁）外，餘與檢察官起訴書之記載相同，茲引用之（
    如附件）。
三、論罪科刑：
　㈠被告陳貞如行為後，刑法第185條之4業於110年5月28日修正
    公布並於同年月30日施行，修正前刑法第185條之4規定：「
    駕駛動力交通工具肇事，致人死傷而逃逸者，處一年以上七
    年以下有期徒刑。」修正後刑法第185條之4規定：「駕駛動
    力交通工具發生交通事故，致人傷害而逃逸者，處六月以上
    五年以下有期徒刑；致人於死或重傷而逃逸者，處一年以上
    七年以下有期徒刑。犯前項之罪，駕駛人於發生交通事故致
    人死傷係無過失者，減輕或免除其刑。」比較新舊法結果，
    修正後降低法定刑之規定較有利於被告，依刑法第2條第1項
    之規定，本案自應適用較有利之新法即110年5月28日修正後
    刑法第185條之4之規定處斷。被告駕車並於本案車禍發生後
    ，未停留在交通事故現場對告訴人邱順發、王美雅為即時救
    護或協助相關人員迅速處理事故，即逕行離去，未留下聯絡
    方式，且其於主觀上對於發生交通事故致人傷害之事實亦已
    知悉，仍決意擅自逃離交通事故現場，該當駕駛動力交通工
    具發生交通事故致人傷害而逃逸無訛。
　㈡按刑法總則之加重，係概括性之規定，所有罪名均一體適用
    ；刑法分則之加重，係就犯罪類型變更之個別犯罪行為予以
    加重，成為另一獨立之罪名。道路交通管理處罰條例第86條
    第1項關於汽車駕駛人，無駕駛執照駕車，因而致人受傷或
    死亡，依法應負刑事責任者，加重其刑至2分之1之規定，係
    就刑法第284條第1項之前段過失傷害之基本犯罪類型，對於
    加害人為汽車駕駛人，於從事駕駛汽車之特定行為時，在無
    駕駛執照之情形，因而致人受傷或死亡之特殊行為要件予以
    加重處罰，已就該罪犯罪類型變更之個別犯罪行為予以加重
    ，而成另一獨立之罪名，自屬刑法分則加重之性質（最高法
    院99年度台非字第198號判決意旨參照）。查被告無考領普
    通小型車駕駛執照，有交通部公路總局高雄區監理所屏東監
    理站110年11月29日高監屏站字第0000000000號函及屏東縣
    政府警察局舉發違反道路交通管理事件通知單在卷可證（見
    調偵卷第35頁，警卷第49頁），其無駕駛汽車之許可憑證，
    仍駕車於道路上行駛，應屬無照駕駛無訛。
　㈢是核被告所為，係犯刑法第185條之4之發生交通事故致人傷
    害逃逸罪及道路交通管理處罰條例第86條第1項、刑法第284
    條前段之無駕駛執照過失致人傷害罪。被告以一過失行為，
    同時致告訴人邱順發、王美雅受傷，為想像競合犯，應從一
    重論以一無駕駛執照駕車過失致人傷害罪。又被告所犯上開
    2罪，犯意各別，行為互殊，應予分論併罰。
　㈣刑之加重：
　  被告前因違反毒品危害防制條例案件於108年2月24日經本院
    以107年度簡字第1891號判決判處有期徒刑4月確定，而於10
    8年7月19日易科罰金執行完畢，有臺灣高等法院被告前案紀
    錄表在卷可佐（見本院卷第21頁），是被告於前揭徒刑之執
    行完畢後，於5年內故意再犯本案有期徒刑以上之發生交通
    事故致人傷害逃逸罪之部分，為累犯。又本院認本案就此部
    分之罪，尚無司法院釋字第775號解釋意旨所述因現行累犯
    規定不分情節、一律加重最低本刑，且不符合刑法第59條所
    定要件造成行為人罪刑不相當之情形，仍依刑法第47條第1
    項規定加重其刑。
　㈤爰以行為人之責任為基礎，審酌被告於本案發生前有恐嚇取
    財及多次違反毒品危害防制條例等案件之前科紀錄（累犯部
    分不重複評價），有臺灣高等法院被告前案紀錄表1份在卷
    可參，素行非佳；被告無駕駛執照駕車過失致告訴人等受傷
    ，另於本案車禍後應即時採取救護之必要措施，卻不願停留
    現場協助救護或通報警方到場處理，即未得告訴人等之同意
    而逕行離去，所為均甚有不該；被告雖已與告訴人等達成調
    解，但告訴人等均不願撤回任何告訴，有本院調解筆錄1份
    在卷可參（見本院卷第103-104頁），且被告尚未賠償，犯
    罪所生之損害尚未受到彌補；惟念其犯後始終坦承犯行，犯
    後態度尚可；暨考量其自陳：從事家禽業，月入約新臺幣（
    下同）2、3萬元，已婚有子女，高中畢業之智識程度及家庭
    經濟生活狀況（見本院卷第101頁）等一切情狀，分別量處
    如主文所示之刑，併就得易科罰金部分，並諭知易科罰金之
    折算標準。
四、依刑事訴訟法第273條之1第1項、第299條第1項前段、第310
    條之2、第454條第2項，判決如主文。
五、如不服本判決，得自收受送達之翌日起20日內向本院提出上
    訴狀（應附繕本），其未敘述上訴理由者，應於上訴期間屆
    滿後20日內補提理由書狀於本院，上訴於臺灣高等法院高雄
    分院。
本案經檢察官黃薇潔提起公訴，檢察官楊婉莉到庭執行職務。
中　　華　　民　　國　　111 　年　　5 　　月　　11 　日

                  刑事第五庭    法  官  沈婷勻


以上正本證明與原本無異。
如不服本判決應於收受判決後20日內向本院提出上訴書狀，並
應敘述具體理由；其未敘述上訴理由者，應於上訴期間屆滿後
20日內向本院補提理由書（均須按他造當事人之人數附繕本）
「切勿逕送上級法院」。
中　　華　　民　　國　　111 　年　　5 　　月　　11 　日
                                書記官  張語恬
附錄論罪科刑法條全文：
修正後中華民國刑法第185條之4
駕駛動力交通工具發生交通事故，致人傷害而逃逸者，處六月以
上五年以下有期徒刑；致人於死或重傷而逃逸者，處一年以上七
年以下有期徒刑。
犯前項之罪，駕駛人於發生交通事故致人死傷係無過失者，減輕
或免除其刑。

中華民國刑法第284條
因過失傷害人者，處1年以下有期徒刑、拘役或10萬元以下罰金
；致重傷者，處3年以下有期徒刑、拘役或30萬元以下罰金。

【附件】
臺灣屏東地方檢察署檢察官起訴書
                                    110年度調偵字第844號
　　被　　　告　陳貞如　女　34歲（民國00年0月00日生）
　　　　　　　　　　　　住屏東縣○○鄉○○路00○00號
　　　　　　　　　　　　國民身分證統一編號：Z000000000號
上列被告因肇事逃逸案件，已經偵查終結，認應提起公訴，茲將
犯罪事實及證據並所犯法條分敘如下：
　　　　犯罪事實
一、陳貞如於民國109年12月26日凌晨0時許，駕駛車牌號碼0000
    -00號自小客車，沿屏東縣長治鄉南二高橋下外側車道由東
    向西行駛，行經上開路段及德新路口時變換車道至內側車道
    無交通號誌之龍華路282巷與龍華路226巷交岔路口時，原應
    注意車輛變換車道時，應注意前方車輛，依當時晴天夜間有
    照明、柏油路面乾燥、無缺陷、無障礙物、視距良好，亦無
    不能注意之情事，竟疏於注意前方車輛，即貿然變換車道至
    內側道，適逢邱順發騎乘車牌號碼000-0000號號重型機車，
    沿上開路段內側車道直行搭載王美雅，陳貞如車頭擦撞上開
    機車後車尾，邱順發、王美雅因此人車倒地，致邱順發多處
    擦傷；王美雅受有頭部外傷併腦震盪、胸部挫傷併左側3之7
    肋骨骨折及氣血胸、左側肺挫傷、臉部及四肢擦挫傷、等傷
    害，詎陳貞如於肇事後，竟基於肇事逃逸之故意，未報警及
    叫救護車、亦未施以救護，旋即駕駛上開自小客車逃離現場
    ，嗣警方獲報後趕往現場處理，並調閱肇事路段監視器錄影
    畫面，始循線查獲上情。
二、案經邱順發、王美雅訴請屏東縣政府警察局屏東分局報告偵
    辦。
　　　　證據並所犯法條
一、證據清單及待證事實：
編號 證據名稱 待證事實 1 被告陳貞如於警詢及偵查中供述 被告固坦承有於上開時間駕駛機車經過上開路口，並知悉車輛有撞擊力道，惟辯稱：伊不知道撞到何物，不知道有撞到人等語。 2 證人即告訴人邱順發於警詢及偵查之指證 證明本件交通事故發生經過及被告未報警及叫救護車、亦未施以救護之事實。 3 證人即告訴人王美雅於警詢及偵查之指證 證明本件交通事故發生經過及被告未報警及叫救護車、亦未施以救護之事實。 3 寶建醫療社團法人寶建醫院診斷證明書2份 證明告訴人2人因本案車禍，致受有如犯罪事實欄所示傷害之事實。 4 道路交通事故調查報告表(一)、道路交通事故調查報告表(二)、道路交通事故現場圖、現場照片13張 證明本件交通事故行車方向及現場狀況之事實。 5 被告及告訴人所騎乘之機車基本資料 1.證明車牌號碼0000-00號自小客車車主為被告之事實。 2.證明車牌號碼000-0000號普通重型機車車主為告訴人邱順發之事實。 6 檢察官勘驗筆錄及現場監視器影片 證明被告行經上開路段，未注意前方有無車輛，貿然切入內側車道，撞擊告訴人邱順發駕駛之上開重型機車後，現場因車輛擦撞冒出大量火花，隨即右轉離去之事實。 7 交通部公路總局高雄區監理所屏東監理站110年11月29日高監屏站0000000000號函 被告無考領普通小型車駕照之紀錄，證明被告為無照駕駛。 
二、按行為後法律有變更者，適用行為時之法律，但行為後之法
    律有利於行為人者，適用最有利於行為人之法律，刑法第2
    條第1項定有明文。查刑法第185條之4規定，業於110年5月2
    8日經總統公布修正，並自同年月30日起生效。修正前之刑
    法第185條之4規定原為：「駕駛動力交通工具肇事，致人死
    傷而逃逸者，處一年以上七年以下有期徒刑。」修正後則為
    ：「（第1項）駕駛動力交通工具發生交通事故，致人傷害
    而逃逸者，處六月以上五年以下有期徒刑；致人於死或重傷
    而逃逸者，處一年以上七年以下有期徒刑。（第2項）犯前
    項之罪，駕駛人於發生交通事故致人死傷係無過失者，減輕
    或免除其刑。」經比較修正前後之法律，新法依被害人所受
    傷勢之輕重，科以不同法定刑度，其中致人傷害而逃逸之法
    定刑，由修正前之「處一年以上七年以下有期徒刑」，修正
    為「處六月以上五年以下有期徒刑」刑度，經比較新舊法，
    修正後之規定較有利於被告，是依刑法第2條第1項之規定，
    本件被告應適用修正後之刑法第185條之4第1項前段之規定
    論處。
三、核被告所為，係犯刑法第185條之4第1項前段肇事致人傷害
    而逃逸及同法第284條前段過失傷害等罪嫌。被告以一接續
    過失行為致告訴人邱順發、王美雅2人人受傷，屬一行為觸
    犯數罪名之同種想像競合犯，應依刑法第55條之規定從一重
    無駕駛執照而犯過失傷害罪嫌處斷，被告所犯上開二罪，犯
    意各別，行為互異，請予以分論併罰。另汽車駕駛人，無駕
    駛執照駕車、酒醉駕車、吸食毒品或迷幻藥駕車、行駛人行
    道或行經行人穿越道不依規定讓行人優先通行，因而致人受
    傷或死亡，依法應負刑事責任者，加重其刑至二分之一，道
    路交通管理處罰條例第86條第1項定有明文；汽機車駕照為
    駕駛汽機車之許可憑證，駕照經吊扣、吊銷或註銷，其處分
    期間即無許可駕駛汽、機車之憑證，自不得駕駛汽、機車，
    故於駕照吊扣、吊銷或註銷期間駕車，無駕駛許可憑證，自
    應認係無照駕駛，最高法院91年度台上字第5274號判決意旨
    參照。被告無駕駛執照駕車，並因而致人受傷，從而，被告
    所犯刑法第284條前段之過失傷害罪，請依道路交通管理處
    罰條例第86條第1項規定加重其刑。
四、依刑事訴訟法第251條第1項提起公訴。
　此　致
臺灣屏東地方法院
中　　華　　民　　國　 110　　年　　12　　月　　24　　日
　　　　　　　　　　　　檢察官  黃  薇  潔
本件正本與原本無異
中　　華　　民　　國　 111　　年　　1 　　月　　17　　日
　　　　　　　　　　　　書記官  吳  馨  怡
所犯法條：
中華民國刑法第284條
因過失傷害人者，處 1 年以下有期徒刑、拘役或 10 萬元以下
罰金；致重傷者，處 3 年以下有期徒刑、拘役或 30 萬元以下
罰金。

中華民國刑法第185條之4
駕駛動力交通工具肇事，致人死傷而逃逸者，處 1 年以上 7 年
以下有期徒刑。